【裁判字號】    89,易,547
【裁判日期】    890612
【裁判案由】    違反毒品危害防制條例
【裁判全文】
臺灣新竹地方法院刑事判決                          八十九年度易字第五四七號
    公  訴  人  臺灣新竹地方法院檢察署檢察官
    被      告  甲○○
右列被告因違反毒品危害防制條例案件，經檢察官提起公訴（八十九年度毒偵字第八
○一號)，及同署檢察官移送併案審理（八十九年度毒偵字第一二○一號），本院判
決如左：
    主  文
本件公訴不受理。
    理  由
一、公訴意旨略以：被告甲○○前因違反麻醉藥品管理條例案件，經本院依職權裁定
    送觀察勒戒後，無繼續施用傾向，於八十七年九月二日為免刑判決（本院八十七
    年度易字第四六八號）。又於八十八年一月三日二十時許起至同年二十二日十五
    時三十分許回溯九十六小時內某時，連續在新竹縣關西鎮時光里三鄰石岡子十九
    之二號住處，施用第二級毒品安非他命，經臺灣新竹地方法院檢察署（以下簡稱
    新竹地檢署）檢察官依本院之裁定送觀察勒戒（本院八十八年度毒聲字五三五號
    裁定），認有繼續施用傾向，再經新竹地檢署檢察官依本院強制戒治之裁定（八
    十八年度毒聲字第一一八一號裁定）送強制戒治。於戒治滿三個月，無繼續戒治
    之必要，為本院於八十八年十一月十七日裁定停止戒治，交付保護管束（八十八
    年度毒聲字第二三六八號裁定）。惟被告甲○○於保護管束期間內，竟又另行起
    意，於八十九年一月九日二十時許前九十六小時內某時，在不詳時地，施用第二
    級毒品安非他命，而於八十九年一月九日為警查獲，，因認被告涉有違反毒品危
    害防制條例第十條第二項之罪。
二、按起訴之程序違背規定者，應諭知不受理之判決，並得不經言詞辯論為之，刑事
    訴訟法第三百零三條第一款、第三百零七條分別定有明文。又犯毒品危害防制條
    例第十條施用毒品之罪者，檢察官應先將被告送勒戒處所觀察、勒戒，經觀察、
    勒戒後，無繼續施用毒品傾向者，應由檢察官為不起訴處分，有繼續施用毒品之
    傾向者，由檢察官聲請法院裁定令入戒治處所施以強制戒治，依前開規定為不起
    訴處分後，五年內再犯施用毒品之罪，經觀察、勒戒後，認有繼續施用毒品之傾
    向或三犯以上者，不適用前開規定，但應由檢察官聲請法院裁定令入戒治處所施
    以強制戒治；而強制戒治已滿三月，戒治處所認為繼續戒治之必要者，得檢具事
    證，報由檢察官聲請法院裁定停止戒治，被告於強制戒治期間，若有違反保護管
    束情節重大者，得由檢察官聲請法院撤銷停止戒治，毒品危害防制條例第二十二
    條第一項、第二項亦定有明文。
二、查本件被告甲○○因違反麻醉藥品管理條例案件，經本院依職權裁定送觀察勒戒
    後，無繼續施用傾向，於八十七年九月二日為免刑判決。又於八十八年一月三日
    二十時許起至同年二十二日十五時三十分許回溯九十六小時內某時，連續在新竹
    縣關西鎮時光里三鄰石岡子十九之二號住處，施用第二級毒品安非他命，經送觀
    察勒戒，有繼續施用傾向，再經送強制戒治。於戒治滿三個月，無繼續戒治之必
    要，為本院於八十八年十一月十七日裁定停止戒治，交付保護管束，並於八十八
    年十二月十日出戒治所之事實，有新竹地檢署八十七年度偵字第九五六、八七○
    號起訴書、八十八年度偵字第一九三○號聲請簡易判決處刑書、八十八年度聲戒
    字第二○五號聲請書、八十九年度聲撤戒二字第八號、戒治處分執行指揮書，及
    本院八十七年度易字第四六八號判決、八十八年度毒聲字第五三五號裁定、八十
    八年度毒聲字第一一八一號裁定、八十八年度毒聲字第二三六八號裁定、八十九
    年度毒聲字第三○七號裁定各乙份在卷可稽。
三、次查，本件公訴人係以被告於停止戒治付保護管束期間施用第二級毒品安非他命
    之行為，向本院提起公訴，然細譯毒品危害防制條例第二十條之規定，應係在行
    為人施用毒品經觀察、勒戒後，無繼續施用毒品傾向，經不起訴處分後，五年內
    再犯，且經觀察、勒戒後認有繼續施用毒品傾向，或三犯以上者，始能就其施用
    行為再為起訴。而本件被告於不起訴處分後，五年內再犯，且經觀察、勒戒後有
    繼續施用毒品傾向之施用行為，業經新竹地檢署檢察官聲請簡易判決處刑（八十
    八年度偵字第一九三○號），已如前述。公訴人起訴之本件犯行又非該條例所規
    定之三犯以上情形，且依毒品危害防制條例第二十條第四項之規定，被告於強制
    戒治期間，若有違反保護管束情節重大者，僅規定得撤銷保護管束，仍應予強制
    戒治，並未規定就其停止戒治期間之施用行為再為起訴，是本件被告於停止戒治
    付保護管束期間施用第二級毒品安非他命之行為，自不得再為起訴。再者，就毒
    品危害防制條例之立法目的觀之，其係為防制毒品危害，維護國民身心健康，而
    制定該條例者，即毒品危害防制條例之訂定，係為維護施用毒品行為人之身心健
    康，故有似病患治療之觀察、勒戒、強制戒治之規定，僅在該條例特別規定之有
    限情形下，始有起訴其施用毒品行為之必要。本件公訴人就毒品危害防制條例所
    未規定之情形逕行起訴，即屬不得起訴而起訴，起訴之程序違背規定，本院自應
    依刑事訴訟法第三百零三條第一款之規定，諭知不受理之判決，依照上開說明，
    本件爰不經言詞辯論，逕為諭知不受理之判決，另同署檢察官以有裁判上一罪之
    連續犯關係移送併案審理部分，因本案諭知不受理，自與移送併審部分不生裁判
    上一罪之關係，應退回原併案檢察官另行偵結。
四、據上論結，應依刑事訴訟法第三百零三條第一款、第三百零七條判決如主文。
中      華      民      國    八十九    年      六      月      八      日
                                    台灣新竹地方法院刑事第二庭
                                        法  官  黃小珮
右正本證明與原本無異。
如不服本判決，應於判決送達後十日內向本院提出上訴狀( 應附繕本 )，上訴於
臺灣高等法院。
                                        書記官  江靜玲
中      華      民      國    八十九    年      六      月      九      日


司法院資訊處製作；財團法人民間司法改革基金會備份。
